【裁判字號】    89,訴,109
【裁判日期】    891106
【裁判案由】    違反懲治走私條例
【裁判全文】
臺灣宜蘭地方法院刑事判決                          八十九年度訴字第一九號
    公  訴  人  臺灣宜蘭地方法院檢察署檢察官
    被      告  乙○○
    被      告  丙○○
    被      告  丁○○
    被      告  戊○○
    被      告  甲○○
右列被告因違反懲治走私條例案件，經檢察官提起公訴（八十八年度偵字第四三九六
號、八十九年度偵字第二０四號）及移送併辦（八十九年度偵字第二一六七號、第二
五七二號），本院判決如左：
    主  文
乙○○共同連續私運管制物品進口逾公告數額，處有期徒刑壹年。扣案如附表一、二
所示之洋菸均沒收。
丙○○共同連續私運管制物品進口逾公告數額，累犯，處有期徒刑壹年。扣案如附表
一、二所示之洋菸均沒收。
丁○○共同連續私運管制物品進口逾公告數額，處有期徒刑拾月。扣案如附表一、二
所示之洋菸均沒收。
戊○○、甲○○均無罪。
    事  實
一、乙○○前於民國八十六年間因違反懲治走私條例案件，經本院判處有期徒刑十月
    ，緩刑三年確定；丙○○曾於八十三年間因違反懲治走私條例案件，經台灣高雄
    地方法院判處有期徒刑八月確定，甫於八十五年二月二十七日執行完畢。詎乙○○、丙○○仍不知悔改，竟夥同丁○○共同基於私運走私物品犯意聯絡之概括犯
    意，先於八十八年十二月三日凌晨一時許，駕駛「佳鑫號」漁船並搭載由船長乙○○所雇用事先不知情且必須服從乙○○命令之大陸魚工戊○○、甲○○，由乙○○以對講機與年籍姓名不詳綽號「阿吉」之成年男子連繫並基於共同犯意聯絡
    ，以新台幣（下同）二十萬元之代價接受「阿吉」之委託（乙○○分得二分之一
    ，丙○○、陳信全各分得四分之一），在北緯二六度三十分、東經一二三度二十
    五分我國領海外之海域附近，由乙○○、丙○○、丁○○、戊○○、甲○○五人
    ，自一艘不詳名稱之商船上接載完稅價格總計已逾公告數額十萬元之如附表一所
    示未貼專賣憑證管制物品之香菸（完稅價格為八百十萬六千三百六十二元），嗣
    於同年月四日晚上十時許，私運上開未稅洋菸進入我國宜蘭縣蘇澳港附近海域時
    ，為警當場查獲，並扣得「阿吉」所有如附表一所示之未稅洋菸。
二、乙○○、丙○○、丁○○三人共同基於右述同一概括犯意聯絡，復於八十九年八
    月一日晚上十一時許，駕駛前述同一漁船並搭載乙○○所雇用之大陸魚工蔡金壽
    、梁國寶（另案審理），由乙○○以對講機與年籍姓名不詳綽號「大頭」之成年
    男子連繫並基於共同犯意聯絡，亦以二十萬元代價接受「大頭」之委託（乙○○
    分得二分之一，丙○○、陳信全各分得四分之一），在北緯二十七度、東經一二
    三度我國領海外之海域附近，由乙○○、丙○○、丁○○、蔡金壽、梁國寶五人
    ，自另一艘不詳名稱之黑色商船上接載完稅價格總計已逾公告數額十萬元之如附
    表二所示未貼專賣憑證管制物品之香菸（完稅價格為五百五十四萬四千五百零一
    元），嗣於同年月二日晚上十時許，私運上開未稅洋菸進入我國宜蘭縣蘇澳港附
    近海域時，為警當場查獲，並扣得「大頭」所有如附表二所示之未稅洋菸。
三、案經前內政部警政署水上警察局第七（蘇澳）警察隊、臺灣省菸酒公賣局宜蘭分
    局移送臺灣宜蘭地方法院檢察署檢察官偵查起訴。
    理  由
壹、有罪部分
一、右揭犯罪事實，業據被告乙○○、丙○○、丁○○均坦承不諱，核與證人即被告
    戊○○、甲○○證述：我們是船工，聽從船長指示，從澎湖出港，船開很久後，
    晚上船長叫我們起床去不知名的商船搬貨，搬完後才知道裡面是洋菸，要進蘇澳
    港時被查獲等語大致相符，復有證人蔡金壽、梁國寶在警訊時證述屬實，又扣案
    如附表一、二所示之香菸，經送財政部基隆關稅局鑑價結果，其完稅價格分別為
    八百十萬六千三百六十二元及五百五十四萬四千五百零一元，有該局八十九年一
    月十三日基普緝字第八九一００二七七號函及八十九年八月二十二日基普緝字第
    八九一０五一一一號函在卷可稽，已逾公告管制數額十萬元，其中附表二編號一
    、二號之洋菸係屬仿冒品，此有傑太日煙國際股份有限公司及商真股份有限公司
    之鑑定函附卷可參，並有查獲之扣押物品表二份、漁船進出港檢查表查獲照片附
    卷足參，又被告二次受託私運之地點，即北緯二六度三十分、東經一二三度二十
    五分及北緯二十七度、東經一二三度附近海域均在我國領海範圍以外，此有內政
    部回函及附圖、行政院海岸巡防署海岸巡防總局第七（蘇澳）海巡隊回函及附圖
    分別在卷可按。本件事證明確，被告乙○○、丙○○、丁○○之犯行堪以認定。
二、查洋菸係管制進口物品，為懲治走私條例公告管制物品項目及其數額丙項第一款
    所定之管制物品，本件被告私運之洋菸已逾管制數額十萬元，已如前述。核被告
    乙○○、丙○○、丁○○所為，係犯懲治走私條例第二條第一項之罪名。被告乙○○、丙○○、丁○○與年籍姓名不詳綽號「阿吉」之成年男子、年籍姓名不詳
    綽號「大頭」之成年男子之間，均有犯意聯絡及行為分擔，應論以共同正犯。被
    告乙○○、丙○○、丁○○三人先後二次私運走私物品之行為，係時間緊接、手
    法相同、觸犯構成要件相同之罪名，顯係基於概括犯意為之，應均依連續犯規定
    論以一罪並加重其刑。起訴書犯罪事實係起訴被告乙○○、丙○○、丁○○私運
    走私物品之犯行，然起訴法條誤載為懲治走私條例第三條第一項，已經檢察官於
    審判期日到庭辯論時當庭更正為同法第二條第一項，附此敘明。又公訴意旨雖僅
    就被告乙○○、丙○○、丁○○於八十八年十二月三日凌晨一時許私運走私物品
    之犯行予以起訴，惟犯罪事實一部起訴者，其效力及於全部，被告乙○○、丙○○、丁○○於八十九年八月一日晚上十一時許私運走私物品部分之犯罪事實，與
    前揭犯罪事實有連續犯之裁判上一罪關係，已見前述，本院自應就檢察官移送併
    辦部分加以審理，併此敘明。查被告丙○○曾於八十三年間因違反懲治走私條例
    案件，經台灣高雄地方法院判處有期徒刑八月確定，甫於八十五年二月二十七日
    執行完畢，此有台灣高等法院檢察署刑案紀錄簡覆表附卷可參，其於五年內再犯
    本件有期徒刑以上之罪，為累犯，應依刑法第四十七條規定遞加重其刑。爰審酌
    被告乙○○前於八十六年間因違反懲治走私條例案件，經本院判處有期徒刑十月
    緩刑三年確定，在緩刑期滿前再犯本件犯行、且於本案業經起訴繫屬於本院後仍
    基於同一概括犯意再為另一次私運走私物品犯行之情、對社會經濟所生之危害程
    度、查獲私運管制物品之數量、坦承犯行及犯罪後態度等一切情狀；被告丙○○
    於本案業經起訴繫屬於本院後仍基於同一概括犯意再為另一次私運走私物品犯行
    之情、對社會經濟所生之危害程度、查獲私運管制物品之數量、坦承犯行及犯罪
    後態度等一切情狀；被告丁○○於本案業經起訴繫屬於本院後仍基於同一概括犯
    意再為另一次私運走私物品犯行之情、對社會經濟所生之危害程度、查獲私運管
    制物品之數量、坦承犯行及犯罪後態度等一切情狀，分別量處如主文所示之刑。
    扣案如附表一、二之洋菸，分別係共犯綽號「阿吉」及「大頭」之人所有委託私
    運之物，業據被告乙○○供承在卷，屬於共犯所有供犯罪所用之物，爰依法併予
    宣告沒收。
貳、無罪部分
一、公訴意旨另以被告戊○○、甲○○二人與被告乙○○、丙○○、丁○○三人共同
    私運前述走私物品，因認被告戊○○、甲○○亦涉有懲治走私條例第二條第一項
    之罪嫌等語。
二、按被告其行為不罰者，應諭知無罪之判決。刑事訴訟法第三百零一條第一項定有
    明文。次按刑事責任之成立，固以具備故意過失及責任能力為必要，然若被告處
    於特別情狀下，客觀上難以要求被告行為符合法律上之規範而欠缺期待可能性者
    ，亦難遽以刑事責任予以非難。此雖非法律上所明文規定之行為不罰事由，然基
    於法律不能強人所難之基本思想，學理上一般通說均認為若欠缺期待可能性者，
    亦屬減免罪責之事由，而屬於刑法上行為不罰事由之一。
三、經查被告戊○○、甲○○二人係由被告乙○○以每月七千五百元所雇用之大陸魚
    工，其二人事先對於私運走私物品之事並不知情，且未因協助辦運走私物品而獲
    得任何額外之利益，業據被告戊○○、甲○○二人陳述在卷，核與被告乙○○供
    述相符，參酌船員法第十八條、第五十八條分別規定船長有指揮命令之權及船員
    有服從命令之義務，而被告乙○○係屬雇用被告戊○○、甲○○二人之船長，在
    被告乙○○命令船員即被告戊○○、甲○○協助搬運其二人事先所不知情之走私
    物品之特別情狀下，客觀上實難以期待被告戊○○、甲○○二人能拒絕服從船長
    乙○○之命令。是本院認為被告戊○○、甲○○二人即便參與搬運走私物品之行
    為，仍因欠缺期待可能性，參照前述說明，其行為應屬不罰，自應依法為無罪判
    決之諭知。
據上論斷，應依刑事訴訟法第二百九十九條第一項前段、第三百零一條第一項，懲治
走私條例第二條第一項、第十一條，刑法第二十八條、第五十六條、第四十七條、第
三十八條第一項第二款，判決如主文。
本案經檢察官林吉泉到庭執行職務
中      華      民      國    八十九    年      十一      月      六    日
                                  臺灣宜蘭地方法院刑事第二庭
                                          法  官  林  俊  廷
右正本證明與原本無異。
如不服本判決，應於判決送達後十日內，向本院提出上訴狀。（應附繕本）
                                          書記官  陳  憲  文
中    華    民    國      八十九      年    十一      月      九        日
附表一
┌───┬────────────────┬──────────────┐
│編  號│    查  獲  之  洋  菸          │        數      量          │
│      │                                │                            │
├───┼────────────────┼──────────────┤
│一    │ＤＡＶＩＤＯＦＦ ＣＬＡＳＳＩＣ │十五萬七千二十二包          │
│      │          │                            │
├───┼────────────────┼──────────────┤
│二    │ＤＡＶＩＤＯＦＦ  ＬＩＧＨＴ    │五萬七千一百十包            │
│      │                                │                            │
├───┼────────────────┼──────────────┤
│三    │ＭＩＬＤ ＳＥＶＥＮ             │六萬七千六百零三包          │
│      │                                │                            │
├───┼────────────────┼──────────────┤
│四    │ＳＥＶＥＮ  ＳＴＡＲＳ          │四萬二千包                  │
│      │                                │                            │
├───┼────────────────┼──────────────┤
│五    │ＭＩ－ＮＥ峰                    │五萬四千五百包              │
│      │                                │                            │
└───┴────────────────┴──────────────┘
附表二
┌───┬────────────────┬──────────────┐
│編  號│    查  獲  之  洋  菸          │      數      量            │
│      │                                │                            │
├───┼────────────────┼──────────────┤
│一    │ＤＡＶＩＤＯＦＦ  ＬＩＧＨＴＳ（│五萬包                      │
│      │偽品）                          │                            │
├───┼────────────────┼──────────────┤
│二    │ＭＩＬＤ  ＳＥＶＥＮ  ＦＩＬＴＥ│四萬八千五百包              │
│      │Ｒ（偽品）                      │                            │
├───┼────────────────┼──────────────┤
│三    │ＭＩＬＤ  ＳＥＶＥＮ  ＦＩＬＴＥ│二十萬一千五百包            │
│      │Ｒ                              │                            │
├───┼────────────────┼──────────────┤
│四    │ＳＥＶＥＮ  ＳＴＡＲＳ          │五萬包                      │
│      │                                │                            │
├───┼────────────────┼──────────────┤
│五    │ＤＡＶＩＤＯＦＦ  ＣＬＡＳＳＩＣ│一萬六千包                  │
│      │                                │                            │
├───┼────────────────┼──────────────┤
│六    │ＮＩ－ＮＥ峰                    │二萬七千包                  │
│      │                                │                            │
└───┴────────────────┴──────────────┘
附錄法條
懲治走私條例第二條第一項
私運管制物品進口、出口逾公告數額者，處七年以下有期徒刑，得併科新臺幣二十萬
元以下罰金。


司法院資訊處製作；財團法人民間司法改革基金會備份。
